【裁判字號】    99,上更(一),176
【裁判日期】    991014
【裁判案由】    毒品危害防制條例
【裁判全文】
臺灣高等法院臺中分院刑事判決     99年度上更(一)字第176號
上  訴  人  臺灣臺中地方法院檢察署檢察官
被      告  乙○○
指定辯護人  本院公設辯護人  丁○○
上列上訴人因被告違反毒品危害防制條例案件，不服臺灣臺中地
方法院98年度訴字第3761號，中華民國99年2月10日第一審判決
（起訴案號：臺灣臺中地方法院檢察署98年度偵字第21835號）
，提起上訴，判決後經最高法院發回更審，本院判決如下：
    主  文
原判決關於販賣第一級毒品予陳申洲暨定應執行刑部分，均撤銷
。
乙○○販賣第一級毒品，累犯，處有期徒刑柒年柒月。未扣案之
不詳廠牌型號行動電話壹具（含門號0000000000之SIM卡壹張）
沒收，如全部或一部不能沒收時，追徵其價額或以其財產抵償之
；未扣案之販賣毒品所得新臺幣壹仟元沒收，如全部或一部不能
沒收時，以其財產抵償之。
    事  實
一、乙○○綽號「小馬」，前曾於民國93年間，因詐欺案件，經
    臺灣臺中地方法院以93年度中簡字第1753號刑事簡易判決判
    處有期徒刑3月，於93年8月23日確定；又於93年間，因違反
    毒品危害防制條例案件，經同院以93年度訴字第1579號刑事
    判決判處有期徒刑10月，於93年9月13日確定；上開二罪經
    定應執行刑為有期徒刑1年，於94年11月1日執行完畢，猶不
    知悔改。基於意圖營利，販賣第一級毒品海洛因之犯意，並
    以楊阿福名義申請後送給其使用而為其所有之門號00000000
    00的SIM卡裝在其所有之不詳廠牌型號行動電話1具內作為販
    賣第一級毒品海洛因之聯絡電話，於98年7月24日（起訴書
    誤載為28日）1時5分40秒，接獲陳申洲使用設於臺中縣太平
    市○○路367號統一超商前之公共電話00-00000000號，撥打
    乙○○使用之門號0000000000號電話，陳申洲在電話中表明
    要洽購第一級毒品海洛因，並約在上開長億加油站見面，嗣
    於同日1時多許，在上址，由乙○○以1000元之代價，販賣
    重量0.15公克之第一級毒品海洛因1小包給陳申洲，並向陳
    申洲收取現金1000元。嗣於98年9月8日19時30分許，經警持
    臺灣臺中地方法院核發之搜索票及臺灣臺中地方法院檢察署
    檢察官核發之拘票，前往乙○○位於臺中縣太平市○○○街
    42巷30號住處進行搜索、拘提而查獲。
二、案經海巡署第三岸巡總隊、臺中市警察局移送臺灣臺中地方
    法院檢察署檢察官偵查起訴。
    理    由
壹、證據能力之說明：
一、按刑事被告之詰問權，係指訴訟上被告有在審判庭盤詰證人
    之權利；偵查中檢察官訊問證人，旨在蒐集被告犯罪證據，
    以確認被告嫌疑之有無及內容，與審判中透過當事人之攻防
    ，經由詰問程序調查證人以認定事實之性質及目的有別。偵
    查中辯護人僅有在場權及陳述意見權，此觀刑事訴訟法第24
    5條第2項前段之規定甚明，檢察官訊問證人並無必須傳喚被
    告使其得以在場之規定，同法第248條第1項前段雖規定「如
    被告在場者，被告得親自詰問」，亦僅賦予該在場被告於檢
    察官訊問證人時得親自詰問證人之機會而已，被告如不在場
    ，殊難期有親自詰問之可能。此項未經被告詰問之被告以外
    之人於偵查中向檢察官所為之陳述，依刑事訴訟法第159條
    第1項、第159條之1第2項之規定，除顯有不可信之例外情況
    外，原則上為「法律規定得為證據」之傳聞例外，依其文義
    解釋及立法理由之說明，並無限縮於檢察官在偵查中訊問證
    人之程序，應已給予被告或其辯護人對該證人行使反對詰問
    權者，始有證據能力之可言。為保障被告之反對詰問權，並
    與現行法對傳聞例外所建構之證據容許範圍求其平衡，證人
    在偵查中雖未經被告之詰問，倘被告於審判中已經對該證人
    當庭及先前之陳述進行詰問，即已賦予被告對該證人詰問之
    機會，則該證人於偵查中之陳述即屬完足調查之證據，而得
    作為判斷之依據，此有最高法院97年度臺上字第405號判決
    意旨可參。是依上開說明可知，在偵查中訊問證人，被告或
    其辯護人對該證人雖未行使反對詰問權，依刑事訴訟法第15
    9條之1第2項之規定，原則上屬於法律規定為有證據能力之
    傳聞證據，於例外顯有不可信之情況，始否定其得為證據，
    亦即，得為證據之被告以外之人於偵查中向檢察官所為之陳
    述，因其陳述未經被告詰問，應認屬於未經合法調查之證據
    ，但非為無證據能力（此亦有最高法院96年度臺上字第4365
    號、96年度臺上字第3923號判決、97年臺上字第356號判決
    意旨可參）。查本案證人陳申洲、甲○○於偵查中之具結證
    述（見臺灣臺中地方法院檢察署98年度他字第3429號卷〈下
    稱他卷〉第99至101頁，原審卷三第116至118頁），並未見
    何顯不可信之情況，且被告乙○○及其辯護人對於上開證人
    偵查中經具結之證詞，於原審均表示沒有意見，同意列為證
    據使用（見原審卷三第5頁背面、原審卷四第16頁背面至第
    17 頁），於本院就證據能力亦未表示異議，顯見於法院審
    理中並無欲對上開證人行對質詰問權，自應認上開證人於偵
    查中之證述，均具有證據能力。
二、次按刑事訴訟法第159條之4第2款所稱從事業務之人於業務
    上或通常業務過程所須製作之紀錄文書、證明文書，因係於
    通常業務過程不間斷、有規律而準確之記載，且大部分紀錄
    係完成於業務終了前後，無預見日後可能會被提供作為證據
    之偽造動機，其虛偽之可能性小，除非該等紀錄文書或證明
    文書有顯然不可信之情況，否則有承認其為證據之必要。查
    門號0000000000、0000000000、0000000000及公共電話00
    -0 0000000、市內電話00-00000000之申請人基本資料及通
    聯調閱查詢單各1份（見警聲搜卷第13頁，原審卷一第57至
    59、5 9-2至95頁，原審卷二第3至294頁），係屬從事業務
    之人於通常業務過程所為之紀錄文書，無預見日後可能會被
    提供作為證據之偽造動機，且無其他顯然不可信之情況，依
    上揭條文規定，自得作為證據。
三、又按有事實足認被告或犯罪嫌疑人有最輕本刑為3年以上有
    期徒刑之罪，並危害國家安全或社會秩序情節重大，而有相
    當理由可信其通訊內容與本案有關，且不能或難以其他方法
    蒐集或調查證據者，得發通訊監察書；前項通訊監察書，偵
    查中由檢察官依司法警察機關聲請或依職權以書面記載第11
    條之事項，並敘明理由、檢附相關文件，聲請該管法院核發
    ，通訊保障及監察法第5條第1項第1款、第2項分別定有明文
    。本案承辦警員對於被告所持用門號0000000000號行動電話
    ，實施通訊監察，前經臺灣臺中地方法院核准在案，此有詳
    載聲監案號、案由、監察電話、對象之臺灣臺中地方法院98
    年聲監字第809號通訊監察書1份附卷可稽（見警聲搜卷第10
    至11頁），係依法所為之通訊監察，並經被告及其辯護人於
    原審法院準備程序、審理時，均表示沒有意見等語（見原審
    卷三第5頁背面、原審卷四第16頁背面至第17頁），於本院
    亦未表示異議，況審酌電話監聽侵害被告權益之種類及輕重
    、對於被告訴訟上防禦不利益之程度、犯罪所生之危害或實
    害等情形，兼顧人權保障及公共利益之均衡維護，堪認本案
    此部分電話通訊監察合於比例原則，應具有證據能力。
四、再按依據監聽錄音結果予以翻譯而製作之通訊監察譯文，乃
    該監聽錄音內容之顯示，此為學理上所稱之派生證據，屬於
    文書證據之一種。此於被告或訴訟關係人對其譯文之真實性
    發生爭執或有所懷疑時，法院固應依刑事訴訟法第165條之1
    第2項規定勘驗該監聽之錄音帶踐行調查證據之程序，以確
    認該錄音聲音是否為本人及其內容與通訊監察譯文之記載是
    否相符；然如被告或訴訟關係人對其監聽錄音之譯文真實性
    並不爭執，顯無辨認其錄音聲音之調查必要性。是法院於審
    判期日就此如已踐行提示通訊監察譯文供當事人辨認或告以
    要旨，使其表示意見等程序並為辯論者，其所為之調查證據
    程序即無不合（參見最高法院96年度臺上字第1869號判決意
    旨）。本案檢察官、被告及辯護人於原審法院準備程序、審
    理中均表示對於卷附之通訊監察譯文同意作為證據使用（見
    原審卷三第5頁背面、原審卷四第16頁背面至第17頁），於
    本院就此證據能力亦未表示異議，即對上開通訊監察譯文真
    實性並不爭執，本院並於審判期日踐行提示該通訊監察譯文
    供當事人辨認或告以要旨，使其表示意見，是本院審酌上開
    通訊監察譯文之書面作為時情況，認為適當作為證據。另按
    刑事訴訟法第158條之4之規定，係對於除法律另有規定者外
    ，其他違反法定程序蒐得各類證據之證據能力如何認定，設
    其總括性之指導原則，其規範目的在於要求實施刑事訴訟程
    序之公務員，於蒐求證據之初始與過程中，應恪遵程序正義
    ，不得違法侵權，如有違反，於個案審酌客觀權衡之結果，
    或將導致證據使用禁止之法效。至於蒐得證據之最後，由執
    行職務之公務員製作之文書，除刑事訴訟法有定其程式，應
    依其規定外，依同法第39條之規定，均應記載製作之年、月
    、日及其所屬機關，由製作人簽名。此屬證據取得後文書製
    作法定程式之遵守，無關乎刑事訴訟法第158條之4係規定證
    據取得過程（程序）適法性之認定。公務員製作之文書未經
    製作人簽名，除本法有特別規定（如第46條）外，是否無效
    或係不合法律上之程式而得命補正，抑屬證據證明力之問題
    ，由法院就文書之性質（意思文書或報告文書），視各個情
    形自由判斷（此經最高法院著有97年度臺上字第96號判決意
    旨可參）。本案之門號0000000000之通訊監察譯文，未依刑
    事訴法第39條之規定，記載製作之年、月、日及其所屬機關
    ，並由製作人簽名，有卷附之通訊監察譯文可憑（見他字卷
    第45至46、62至63、83至85頁），該文書製作過程雖未遵守
    法定程式，但依前揭最高法院判決意旨，此屬證據取得後文
    書之製作，非屬證據取得之過程，與刑事訴訟法第158條之4
    規定無涉，故本案此部分並無法律特別規定而應認定無效。
    且上開門號0000000000之通訊監察譯文，係由證人謝建宏即
    當時擔任行政院海岸巡防署海岸巡防總局中部地區巡防局第
    三海岸巡防總隊上士所製作，製作日期是於通訊監察期間執
    行「現譯」時製作等情，業經證人謝建宏於原審法院98年12
    月15日審理時到庭證述明確（見原審卷三第133至134頁），
    則該通訊監察譯文之文書程式不備處業經補正，併予敘明。
六、復按被告以外之人（包括證人、鑑定人、告訴人、被害人及
    共同被告等）於審判外之陳述，雖不符刑事訴訟法第159條
    之1至之4等之規定，而經當事人於審判程序同意作為證據，
    法院審酌該言詞陳述或書面陳述作成時之情況，認為適當者
    ，亦得為證據；當事人、代理人或辯護人於法院調查證據時
    ，知有刑事訴訟法第159條第1項不得為證據之情形，而未於
    言詞辯論終結前聲明異議者，視為有前項之同意，同法第15
    9條之5定有明文。立法意旨在於傳聞證據未經當事人之反對
    詰問予以核實，原則上先予排除。惟若當事人已放棄反對詰
    問權，於審判程序中表明同意該等傳聞證據可作為證據；或
    於言詞辯論終結前未聲明異議，基於尊重當事人對傳聞證據
    之處分權，及證據資料愈豐富，愈有助於真實發見之理念，
    且強化言詞辯論主義，使訴訟程序得以順暢進行，上開傳聞
    證據亦均具有證據能力。本案附卷之臺中市刑警大隊偵二隊
    職務報告1份（見原審卷三第90至91頁），查無符合刑事訴
    訟法第159條之1至之4之情形，然其內容業經法院審理時予
    以提示並告以要旨，並經檢察官、被告及其辯護人表示意見
    ，當事人已知上述證據乃傳聞證據，然均未於言詞辯論終結
    前，對之內容表示異議，依上開規定，已擬制同意其有證據
    能力，本院審酌認為以之作為本案之證據亦屬適當，而有證
    據能力。
貳、實體部分：
一、訊據被告乙○○對於上開犯罪事實均坦承不諱，核與其於原
    審及偵查中之自白相符（見原審卷一第15頁，原審卷三第5
    、182頁，原審卷四第17頁背面、第18頁，臺灣臺中地方法
    院98年度聲羈字第1044號卷第4頁，臺灣臺中地方法院檢察
    署98年度偵字第21835號卷〈下稱偵卷〉第23至25頁），並
    經證人陳申洲於偵查中具結證述綦詳（見他字卷第100頁）
    ，且有門號0000000000及市內電話00-00000000之申請人基
    本資料、通聯調閱查詢單各1份，門號0000000000與市內電
    話00-00000000間之通訊監察譯文表1份在卷足憑（見原審卷
    一第57至59、59-2至95頁，原審卷二第275至294頁，他字卷
    第62、83至85頁），是被告之自白核與事實相符，堪信為真
    實。被告雖於本院審理中改稱，伊賣毒品給陳申洲的時間98
    年7月28日，伊在偵查中也是這樣說的，陳申洲也是這樣說
    的等語，惟查，被告雖於98年2月24日、同月26日及同月28
    日均有與證人陳申洲以電話聯絡，有通訊監察譯文在卷可參
    （他字卷第3429號第83頁至第85頁），惟查，證人陳申洲於
    前揭偵查中亦明確證稱：「（問：你前後向乙○○買過幾次
    毒品？）（答：交易成功只有一次，但譯文聯絡有三次，其
    中一次交易成功，另外一次是我要賒帳，但他不要，還有一
    次是我有錢要買，但他說沒有貨，成功那一次是98年7月24
    日凌晨一時許，地點在太平市台中小鎮一個叫長億加油站，
    當時交易1000元的海洛因一小包。）」等情（他字卷100頁
    ），證人陳申洲之供述內容對於向被告購買三次之情形敘述
    具體明確，其記憶清晰，而被告於警詢及偵查、原審審理中
    均自白係98年7月28日賣予陳申洲，於本院前審則自白係98
    年7月24日賣予陳申洲，前後不一，其記憶尚非清楚，且其
    除販賣予陳申洲外，另有販賣予他人，記憶不免混淆，自以
    證人陳申洲所陳述為可採，本件仍應認定被告販賣第一級毒
    品予陳申洲之日期為98年7月24日，被告所抗辯係98年7月28
    日販賣予陳申洲尚無可信；又按販賣毒品者，無一定之公定
    價格，一般亦非公然交易，均可以為任意分裝增減其重量或
    份量，且每次買賣之價格亦各有差異，隨供需雙方之資力或
    需求而有不同，所牟取利益之方式及數額或有差異，然其為
    圖利益而為非法販賣行為，則無二致，況且販賣毒品之罪刑
    甚重，風險甚高，倘非有利可圖，一般人尚不至甘冒遭查緝
    之風險，平白將毒品轉讓予他人。查被告於原審法院98年12
    月28日審理時坦稱：其以6500元購買0.9公克之第一級毒品
    海洛因後，會摻加葡萄糖再予以販賣，在摻加葡萄糖後，可
    供其以每次1000元之方式，販賣8次等語（見原審卷三第181
    頁背面），顯見被告每次販賣之獲利為187.5元（計算式為
    ：（1000X8）－6500＝1500，1500÷8＝187.5），堪認被告
    確係基於營利之意圖而販賣第一級毒品無疑。本案事證明確
    ，被告販賣第一級毒品犯行，洵堪認定。
二、查毒品危害防制條例部分條文業於98年5月20日修正公布，
    並自公布日起算至第3日即98年5月22日起生效（司法院98年
    6 月29日院臺廳刑一字第0980014643函參照）。是核被告就
    所為係犯現行毒品危害防制條例第4條第1項之販賣第一級毒
    品罪。且：
    (一)被告持有第一級毒品之低度行為，為嗣後販賣之高度行為
      所吸收，不另論罪。
    (二)被告前曾於93年間，因詐欺案件，經臺灣臺中地方法院以
      93年度中簡字第1753號刑事簡易判決判處有期徒刑3月，
      於93年8月23日確定；又於93年間，因違反毒品危害防制
      條例案件，經同院以93年度訴字第1579號刑事判決判處有
      期徒刑10月，於93年9月13日確定；上開二罪經定應執行
      刑為有期徒刑1年，於94年11月1日執行完畢之事實，有臺
      灣高等法院被告前案紀錄表及臺灣臺中地方法院檢察署刑
      案資料查註紀錄表各1份在卷可參，其受有期徒刑之執行
      完畢後，5年以內再故意犯本案有期徒刑以上之罪，為累
      犯，應依刑法第47條第1項之規定，加重其刑（其法定本
      刑為死刑或無期徒刑部分，依刑法第64條第1項、第65 條
      第1項規定，均不得加重）。
    (三)被告所為之販賣第一級毒品罪，於偵查及審判中均自白犯
      行，符合修正後毒品危害防制條例第17條第2項之規定，
      自應依該規定減輕其刑，且就此部分同時具有加重及減輕
      事由，就法定刑為罰金刑部分應依刑法第71條第1項規定
      先加後減，但本件法定本刑為死刑、無期徒刑部分依法不
      得加重，僅予減輕其刑。
    (四)按刑之量定，為求個案裁判之妥當性，法律固賦予法院裁
      量權，但此項裁量權之行使，除應依刑法第57條規定，審
      酌行為人及其行為等一切情狀，為整體之評價，並應顧及
      比例原則與平等原則，使罪刑均衡，輕重得宜，以契合社
      會之法律感情。又刑法第59條規定犯罪之情狀可憫恕者，
      得酌量減輕其刑，其所謂「犯罪之情狀」，與同法第57條
      規定科刑時應審酌之一切情狀，並非有截然不同之領域，
      於裁判上酌減其刑時，應就犯罪一切情狀（包括第57條所
      列舉之10款事項），予以全盤考量，審酌其犯罪有無可憫
      恕之事由（即有無特殊之原因與環境，在客觀上足以引起
      一般同情，以及宣告法定低度刑，是否猶嫌過重等等），
      以為判斷。本院審酌被告販賣第一級毒品罪之法定刑為「
      死刑或無期徒刑；處無期徒刑者，得併科新臺幣2千萬元
      以下罰金」，然同為販賣第一級毒品之人，其原因動機不
      一，犯罪情節未必盡相同，或有大盤毒梟者，亦有中、小
      盤之分，甚或僅止於吸毒者友儕間為求互通有無之有償轉
      讓者亦有之，其販賣行為所造成危害社會之程度自屬有異
      ，法律科處此類犯罪，所設之法定最低本刑卻同為「無期
      徒刑者，得併科新臺幣2千萬元以下罰金」，不可謂不重
      ，自非不可依客觀之犯行與主觀之惡性二者加以考量其情
      狀是否有可憫恕之處，適用刑法第59條之規定酌量減輕其
      刑，期使個案裁判之量刑能斟酌至當，符合比例原則。查
      被告就如犯罪事實所為販賣第一級毒品之行為，雖無視國
      家對於杜絕毒品危害之禁令，行為固屬不當，應予非難，
      然其屬零星販賣，販賣毒品所為僅1000元，所販賣之金額
      非鉅，其散播毒品之範圍及數量有限，犯罪之情節尚非至
      惡，僅因一時貪念，致罹重典，然相對於長期大量販賣毒
      品之大毒梟而言，其對社會治安及國民健康之危害顯然較
      小，從被告犯案情節觀之，倘仍遽處以法定本刑之最低刑
      度，無異失之過苛而不盡情理，不免予人情輕法重之感，
      且難謂符合罪刑相當性及比例原則，更無從與大毒梟之惡
      行有所區隔，是其犯罪情狀相較於法定之重刑，在客觀上
      足以引起一般人之同情，情節尚堪憫恕，爰就被告所為如
      犯罪事實之販賣第一級毒品之行為，依刑法第59條之規定
      ，酌量減輕其刑，且就法定刑為罰金刑部分先加後遞減之
      ，至法定本刑為死刑、無期徒刑部分，僅予遞減輕其刑。
三、原審法院認被告罪證明確，予以論罪科刑，固非無見，惟查
    ：
    (一)按毒品危害防制條例第17條第1項所稱之「供出毒品來源
      ，因而破獲者」，係指被告供出毒品來源之有關資料，諸
      如前手之姓名、年籍、住居所、或其他足資辨別之特徵等
      ，使調查或偵查犯罪之公務員因而對之發動調查或偵查並
      破獲者而言。申言之，被告之「供出毒品來源」，與調查
      或偵查犯罪之公務員對之發動調查或偵查並進而破獲之間
      ，論理上須具有先後且相當的因果關係，非謂被告一有「
      自白」、「指認」毒品來源之人，而破獲在後，即得依上
      開規定予以減刑，有最高法院97年度臺上字第1475號刑事
      判決意旨可資參照，先予敘明。
    (二)原判決認被告所為販賣第一級毒品之行為，有上開毒品危
      害防制條例第17條第1項減輕其刑規定之適用。然證人甲
      ○○於原審法院98年12月28日、99年1月25日審理時均證
      述：其僅有於98年7月24日晚間11時許，以6500元之代價
      ，販賣第一級毒品海洛因一次予乙○○等語綦詳（見原審
      卷三第178、180背面、181頁，原審卷四第15頁），且證
      人詹台青於原審法院99年1月25日審理時到庭證稱：其曾
      單純陪乙○○至廣擎天大樓2次，但其不知道乙○○去找
      甲○○做什麼，第一次其在樓下門口等，僅有乙○○上樓
      ，該次其沒有與甲○○碰面，其也不知道乙○○有無向甲
      ○○購買第一級毒品海洛因，隔了半個月左右，其第二次
      陪乙○○去時，有與乙○○一起到廣擎天大樓10樓找甲○
      ○，那是1個類似倉庫的地方，空間很寬闊，然後甲○○
      與乙○○就離開10樓，其不清楚他們兩人離開後做了何事
      ，也不知道該次乙○○有無向甲○○購買第一級毒品海洛
      因等情無誤（見原審卷四第14至15頁），是依證人甲○○
      、詹台青之上開證詞，僅能證明被告係於98年7月24日晚
      間11時許曾向證人甲○○購買第一級毒品海洛因，而被告
      於98年7月24日凌晨1時5分時許已經販賣第一級毒品海洛
      因予證人陳申洲，被告販賣予陳申洲之第一級毒品海洛因
      顯非證人甲○○所販賣予被告，亦即其供出其第一級毒品
      來源自甲○○，與其販賣予陳申洲部分，並無先後之相當
      因果關係，故被告販賣第一級毒品予陳申洲之行為，自無
      修正後毒品危害防制條例第17條第1項之規定之適用。惟
      原審卻認定符合毒品危害防制條例第17條第1項減輕其刑
      之規定，且依刑法第66條但書規定「同時有免除其刑之規
      定者，其減輕得減至三分之二」之規定，於法定刑為罰金
      刑部分先加後遞減之，至法定本刑為死刑、無期徒刑部分
      ，僅遞予減輕其刑，自有未洽。
    (三)檢察官就此部分上訴意旨以未正確適用「限制加重原則」
      之量刑原理，未貫徹刑法量刑公平正義之理念，實難認妥
      適等語，雖無理由，惟原判決既有上開可議之處，即屬無
      可維持，應由本院將原判決此部分及定執行刑部分予以撤
      銷改判。
四、爰審酌被告販賣海洛因之數量非鉅，其販售海洛因之行為，
    致使一般施用毒品者，沈迷於毒癮而無法自拔，直接戕害國
    民身心健康，間接危害社會治安，進而導致施用毒品之人為
    購買毒品施用而觸犯刑典之情事發生，被告犯罪後於警詢及
    檢察官偵訊時坦承犯行，於本院再坦承犯行，非全無悔意等
    一切情狀，從輕量處如主文第2項所示之刑。
五、按毒品危害防制條例第19條第1項規定：犯第4條之罪者，其
    供犯罪所用或因犯罪所得之財物，均沒收之，如全部或一部
    不能沒收時，追徵其價額或以其財產抵償之，但該條項並無
    如同條例第18條第1項所定「不問屬於犯人與否，沒收之」
    之明文，自屬相對沒收主義之立法。是其應沒收之物，應以
    屬被告或共犯所有者為限。再該規定所稱「追徵其價額」者
    ，係指所沒收之物為金錢以外之其他財物而無法沒收時，應
    追徵其價額，使其繳納與原物相當之價額。如所得財物為金
    錢而無法沒收時，始應「以其財產抵償之」，最高法院95
    年度臺上字第305號判決意旨可資參照。復按毒品危害防制
    條例第19條第1項規定，犯販賣毒品罪者，其犯罪所得之財
    物均沒收之，係採義務沒收主義。故販賣毒品所得之對價，
    不問其中成本若干，利潤多少，均應全部諭知沒收，貫徹政
    府查禁煙毒之決心，以符立法本旨，最高法院亦著有91年度
    臺上字第2419號判決意旨可供參照。查
  (一)按行動電話之SIM卡，係電信公司交予客戶使用，該門號期
    滿或退租時，電信公司僅須將原卡片所設定之資料由該公司
    之行動電話系統中消除，卡片並非由客戶所借用，亦無約滿
    或儲值額度用罄後應予回收之機制，此為公眾週知之現今行
    動電話使用交易之常態，則依循現今交易型態，門號000000
    0000之SIM卡1張，為以證人楊阿福名義申請後送給被告使用
    一節，業經被告自承在卷（見原審卷三第5、180頁），顯見
    被告就上開SIM卡1張，已取得所有權甚明。則被告以未扣案
    之門號0000000000的SIM卡，裝在其所有之不詳廠牌型號行
    動電話1具內，作為如犯罪事實欄之販賣第一級毒品所用之
    物，自應依毒品危害防制條例第19條第1項規定，併於被告
    所犯各該罪項下諭知沒收，如全部或一部不能沒收時，追徵
    其價額或以其財產抵償之。
  (二)被告就如犯罪事實欄之販賣第一級毒品所得合計1000元，雖
    未扣案，依毒品危害防制條例第19條第1項規定，應予諭知
    沒收，如全部或一部不能沒收時，以其財產抵償之。
六、據上論斷，應依刑事訴訟法第369條第1項前段、第364條、
    第299條第1項前段、毒品危害防制條例第4條第1項、第17條
    第2項、第19條第1項，刑法第11條、第47條第1項、第59條
    、第64條、第65條，判決如主文。
本案經檢察官丙○○到庭執行職務。
中    華    民    國    99    年    10    月    14    日
              刑事第四庭  審判長法  官  洪  耀  宗
                                法  官  許  文  碩
                                法  官  林  清  鈞
以上正本證明與原本無異。
如不服本判決應於收受送達後10日內向本院提出上訴書狀，其未
敘述上訴理由者，並得於提起上訴後10日內向本院補提理由書（
均須按他造當事人之人數附繕本）「切勿逕送上級法院」。
                                書記官  陳  宜  屏
中    華    民    國    99    年    10    月    14    日
附錄論罪科刑主要條文：
毒品危害防制條例第4條第1項
製造、運輸、販賣第一級毒品者，處死刑或無期徒刑；處無期徒
刑者，得併科新臺幣 2 千萬元以下罰金。

司法院資訊處製作；財團法人民間司法改革基金會備份。
